【裁判字號】    97,上易,505
【裁判日期】    970822
【裁判案由】    竊盜
【裁判全文】
臺灣高等法院高雄分院刑事判決         97年度上易字第505號
上  訴  人  台灣屏東地方法院檢察署檢察官
被      告  丙○○
被      告  甲○○
上列一人
選任辯護人  楊譜諺律師(法律扶助)
上列上訴人因被告竊盜等案件，不服臺灣屏東地方法院96年度易
字第242 號中華民國97年4 月9 日第一審判決（起訴案號：臺灣
屏東地方法院檢察署95年度偵字第7209號），提起上訴，本院判
決如下：
    主  文
上訴駁回。
    理  由
一、檢察官聲請簡易判決處刑意旨略以：被告丙○○意圖為自己
    不法所有，利用曾擔任承包商丁○○於夏都酒店工程下包商
    之機會，於民國95年5 月間某日不詳時間，竊取丁○○所管
    領向他人租用之鋼製支撐架共350 支得手。甲○○係營造工
    程之承包商，明知上開鋼製支撐架係屬贓物，仍基於收受贓
    物之犯意，於不詳時間，在丙○○位於屏東縣車城鄉○○路
    26 號 前空地處，向丙○○借用其竊得之上開鋼製支撐架共
    190 支，用於其所承包之屏東縣車城鄉老人活動中心工程。
    嗣經丁○○於95年9 月23日14時30分許，在屏東縣車城鄉○○路2 之6 號處，發現其所失竊之鋼製支撐架用於該處老人
    活動中心工地，遂報警查獲。因認被告丙○○涉犯刑法第32
    0 條第1 項之竊盜罪，被告甲○○涉犯刑法第349 條第1項
    之收受贓物罪云云。
二、按犯罪事實，應依證據認定之，無證據不得認定犯罪事實；
    又不能證明被告犯罪者，應諭知無罪之判決；刑事訴訟法第
    154 條第2 項、第301 條第1 項分別定有明文。次按認定不
    利於被告之證據須依積極證據，苟積極證據不足為不利於被
    告事實之認定，即應為有利被告之認定，更不必有何有利之
    證據；又犯罪事實之認定，應憑證據，如無相當之證據，或
    證據不足以證明，自不得以推測或擬制之方法，以為裁判之
    基礎；最高法院30年上字第816 號判例、40年台上字第86號
    判例可資參照。
三、本件檢察官認為被告丙○○涉犯竊盜罪嫌及被告甲○○涉犯
    收受贓物罪嫌，無非係以：(一)被告丙○○自承有將鋼製支撐
    架190 支借給被告甲○○之事實；(二)被告甲○○自承向被告
    丙○○借用鋼製支撐架190 支之事實；(三)被害人丁○○之指
    述證明該鋼製支撐架係向蔡方菱承租，其上貼有「阿財鋼管
    支撐」等字樣之貼紙；(四)證人戊○○供述員警查獲當時，該
    處鋼管支撐架上貼有「阿財鋼管支撐」等字樣之貼紙；(五)證
    人蔡芳菱證明上開鋼管支撐架係由其出租給被害人丁○○，
    且均貼有「阿財鋼管支撐」等字樣之貼紙，上開查獲地點之
    鋼管支撐架為其所有之事實；(六)相片18張可見鋼管支撐架貼
    有「阿財鋼管支撐」等字樣之貼紙，且有部份支撐架上有貼
    紙撕毀之痕跡，而甲○○為此行業相關人士，主觀上不可能
    對於該上開鋼管支撐架係他人所有一事不知情之事實等為主
    要依據。
四、訊據被告甲○○、丙○○固承認被告丙○○有將鋼管支撐架
    190 支借予被告甲○○乙事，惟均堅決否認有檢察官所指之
    犯行，被告丙○○辯稱：楊清文的員工黃清文找我合夥夏都
    酒店工程，我們各自提供鋼管支撐架施作工程，工程結束後
    ，各自清點數量取回鋼管支撐架，並沒有特別注意鋼管支撐
    架上的標記，後來黃清文承包「車城鄉福安村老人活動中心
    」工程，向我借鋼管支撐架130 支，叫被告甲○○來拿，這
    些鋼管支撐架是我向張添丁購買的，另外60支鋼管支撐架是
    黃清文自己提供的，我沒有竊取丁○○所管領之鋼管支撐架
    等語；被告甲○○則辯稱：我是向黃清文承包屏東縣車城鄉
    公所老人活動中心興建工程，我與黃清文約定我只負責代工
    但不負責代料，因此，所有工程材料都由黃清文負責，是黃
    清文叫我去向被告丙○○載運系爭鋼管支撐架，我不知道系
    爭鋼管支撐架是贓物等語。經查：
  (一)丁○○於95年9 月23日14時30分許，在屏東縣車城鄉老人活
    動中心工程工地，發現該地有黏貼「阿財鋼管支撐、出租、
    中搶買賣、000000000 、0000000000」貼紙之鋼管支撐架，
    乃報警處理，經警清查結果共有190 支鋼管支撐架黏貼上開
    貼紙等情，業據被害人丁○○於警詢時指述明確，並有員警
    王裕隆出具之偵查報告1 份、工地負責人戊○○出具之負責
    保管書1 紙及現場照片18張附卷可稽，此部分堪信為真實。
    被告丙○○辯稱：有貼紙的鋼管支撐架只有13支云云，及證
    人戊○○於本院證述：現場190 支鋼管支撐架，有的有貼貼
    紙，有的沒有，有貼貼紙的鋼管支撐架比較少云云，核與上
    開證據不符，不足採信。
  (二)上開190 支鋼管支撐架係被告丙○○出借予案外人黃清文及
    被告甲○○，並交予被告甲○○收執乙節，業據被告丙○○
    、甲○○於警詢時供陳一致，復有被告甲○○出具之借據1
    張在卷可參，應屬真實可信。被告丙○○於本院改稱：黃清
    文、甲○○向我借鋼管支撐架130 支，另外60支鋼管支撐架
    是黃清文自己提供的云云，與其先前所述及借據所載不相合
    ，自非可採。
  (三)被告丙○○另辯以：系爭鋼管支撐架是我向張添丁所購買云
    云，並舉證人林炳鋒、林四海、張春生於原審證述：丙○○
    約於92年間，向張添丁購買鋼管支撐架1 千多支等語，惟證
    人張添丁於原審證稱：我沒有賣鋼管支撐架給丙○○，我沒
    有做這種生意等語甚明，則被告丙○○所辯向張添丁購買系
    爭鋼管支撐架云云，即非無疑。被告丙○○雖未能舉證證明
    系爭鋼管支撐架之合法來源，惟系爭鋼管支撐架是否確屬失
    竊之贓物，仍需積極證據以資證明，尚難因被告丙○○未能
    交代合法來源及其所辯不足採，即率爾推論其必有竊盜犯行
    。
  (四)證人丁○○曾於94年9 月30日向蔡芳菱承租鋼管支撐架約3
    千支，該出租之鋼管支撐架頭尾均塗有紅丹漆，並黏貼前述
    貼紙等事實，業據證人丁○○、蔡芳菱於警詢時證述明確，
    並有租賃合約書1 紙可證，固屬實在。惟證人丁○○於警詢
    時另指訴：我於95年5 月份左右，在屏東縣恆春鎮○○路45
    1 號夏都酒店二期工程，發現失竊鋼管支撐架350 支云云，
    並無其他佐證，亦無任何失竊報案紀錄，殊難以證人丁○○
    於警詢時唯一之指訴，遽認其確有失竊350 支鋼管支撐架之
    事實。準此，本件暨無法積極證明丁○○有失竊350 支鋼管
    支撐架之事實，則其指訴系爭鋼管支撐架190 支為其失竊之
    物，即難遽予認定。況且，證人乙○○於本院證述：黃清文
    是丁○○的員工，夏都酒店工程結束後，他欺上瞞下，自己
    在包工程，黃清文施工時有向丙○○借鋼管支撐架等語，再
    參諸被告丙○○、甲○○所供：黃清文於夏都酒店工程結束
    後，因承包老人活動中心工程而向甲○○調借鋼管支撐架等
    語觀之，被告丙○○與黃清文間是否因施作工程而產生系爭
    鋼管支撐架糾紛，並非無疑。
  (五)綜上所述，本件並無確切之證據足以證明系爭190 支鋼管支
    撐架確屬丁○○所失竊之贓物，則被告丙○○、甲○○持有
    系爭鋼管支撐架自無竊盜或收受贓物可言。被告2 人所辯，
    雖非全然可信，惟公訴人所持之前開論據，尚未達使人確信
    被告2 人犯罪而無懷疑之程度，自難據以認定被告2 人犯罪
    。此外，復查無其他積極證據足資證明被告丙○○有何竊盜
    犯行、被告甲○○有何收受贓物犯行，被告丙○○、甲○○
    分別被訴竊盜罪、收受贓物罪自屬不能證明。
五、原審因而以不能證明被告丙○○犯竊盜罪、被告甲○○犯收
    受贓物罪，而為被告2 人無罪之諭知，核無違誤；檢察官上
    訴意旨指摘原判決諭知無罪不當，為無理由，應予駁回。
據上論斷，應依刑事訴訟法第368 條，判決如主文。
本案經檢察官陳建年到庭執行職務。
中    華    民    國    97    年    8     月    22    日
                  刑事第九庭    審判長法  官  莊秋桃
                                      法  官  裕斗
                                      法  官  范惠瑩
以上正本證明與原本無異。
不得上訴。
中    華    民    國    97    年    8     月    22    日
                                      書記官  吳華榮


司法院資訊處製作；財團法人民間司法改革基金會備份。
